臺灣橋頭地方法院民事裁定
110年度消債清字第42號
聲  請  人  
即債務人    王沛宇即王美文
0000000000000000

0000000000000000

0000000000000000

代  理  人  謝以涵律師
上列當事人因消費者債務清理事件聲請清算，本院裁定如下：
    主  文
聲請人王沛宇即王美文自民國一百一十年八月十二日下午四時起
開始清算程序。
命司法事務官進行本件清算程序。
    理  由
一、聲請意旨略以：聲請人即債務人王沛宇即王美文前向金融機
    構辦理信用貸款等，致積欠無擔保債務計新臺幣（下同）4,
    150,898元，因無法清償債務，乃於民國109年12月間向本院
    聲請前置調解，因無法負擔債權人所提還款方案而於110年1
    月25日調解不成立，因聲請人有不能清償債務或有不能清償
    之虞，復未經法院裁定開始更生程序或宣告破產，爰依法聲
    請准予裁定清算等語。
二、按「債務人不能清償債務或有不能清償之虞者，得依本條例
    所定更生或清算程序，清理其債務。」消費者債務清理條例
    （下稱消債條例）第3條定有明文。衡以消費者與金融機構
    間債之關係之發生，係依契約自由原則及相互間之信賴為基
    礎，此為社會經濟活動得以維繫及發展之重要支柱，債務人
    經濟窘迫，固不應任其自生自滅，債權人一方之利益，仍不
    能因之摒棄不顧。是債務人於協商程序中，自應本於個人實
    際財產及收支狀況，依最大誠信原則，商討解決方案。如終
    究不能成立協商，於聲請更生或清算時，法院審酌上開條文
    所謂「不能清償或有不能清償之虞」，自宜綜衡債務人全部
    收支、信用及財產狀況，評估是否因負擔債務，而不能維持
    最基本之生活條件；所陳報之各項花費，是否確屬必要性之
    支出；如曾有協商方案，其條件是否已無法兼顧個人生活之
    基本需求等情，為其判斷之準據。
三、經查：
  ㈠聲請人前向各金融機構辦理信用貸款等，致現積欠無擔保債
    務至少4,150,898元，前即因無法清償債務，而於109年12月
    間向本院聲請前置調解，因無法負擔債權人所提還款方案而
    於110年1月25日調解不成立等情，有109年12月22日前置調
    解聲請狀所附債權人清冊、財團法人金融聯合徵信中心前置
    協商專用債權人清冊、信用報告、調解筆錄等件在卷可稽，
    堪信為真實。
  ㈡聲請人現任職於旭海國際企業有限公司擔任派遣員工，自陳
    每月薪資約11,100元，依109年度薪資表所示，其109年1月
    至12月之薪資總額為87,694元，核每月平均薪資約7,308元
    ，而其名下僅國泰人壽保險解約金40,357元，108、109年度
    申報所得分別為254,100元、111,412元，核109年度每月平
    均所得9,284元，現勞工保險投保薪資11,100元等情，有財
    產及收入狀況說明書、勞工保險被保險人投保資料表、綜合
    所得稅各類所得資料清單暨國稅局財產歸屬資料清單、收入
    切結書、110年4月28日陳報二狀所附薪資表、國泰人壽保險
    股份有限公司110年5月18日國壽字第1100050798號函附卷可
    稽。則查無聲請人有其他收入來源，佐以聲請人提出薪資表
    為證，則以聲請人主張之收入來源，應全非虛罔，是以較高
    之聲請人自陳每月薪資11,100元作為核算其現在償債能力之
    基礎，應能反映真實收入狀況。
  ㈢至支出部分，聲請人主張需扶養2名未成年子女，支出扶養費
    15,719元。按直系血親相互間，互負扶養之義務，民法第11
    14條第1款定有明文。查聲請人2名未成年子女分別為95年、
    100年生，其於109年度分別僅有申報所得26,652元、13,930
    元等情，有戶籍謄本、綜合所得稅各類所得資料清單暨國稅
    局財產歸屬資料清單、本院稅務電子閘門財產所得調件明細
    表等附卷可證。扶養費用部分，依消債條例第64條之2第1、
    2項，並參照民法第1118、1119條規定，其負扶養義務之程
    度，亦應考量其目前身負債務之窘境，所負擔之扶養義務能
    力，自非比一般，在無其他更為詳實之資料可供佐證之情形
    下，故本院認定以110年度高雄市最低生活費標準之1.2倍16
    ,009元為標準，則與配偶分擔2名子女扶養費後，聲請人每
    月應支出之子女扶養費應以16,009元為度（計算式：16,009
    ×2÷2＝16,009），聲請人就此主張支出子女扶養費15,719元
    ，應屬可採。至聲請人個人日常生活必要費用部分，審酌聲
    請人負債之現況，基於社會經濟活動之互賴及誠信，該日常
    生活所需費用，自應節制開支，不得有超越一般人最低生活
    標準之享受，否則反失衡平，本院依消債條例第64條之2第1
    項，參酌衛福部社會司所公告歷年最低生活費標準，110年
    度高雄市最低生活費標準13,341元之1.2倍為16,009元，則
    聲請人每月最低生活費除有特殊情形並有證據證明者外，自
    宜以此為度，始得認係必要支出。聲請人主張每月個人必要
    生活費為15,719元，尚低於上開標準16,009元，亦認可採。
  ㈣綜上所述，以聲請人現每月之收入11,100元為其償債能力基
    準，扣除其每月個人必要生活費15,719元、扶養費15,719元
    後已無所餘，顯無法清償聲請人目前扣除保險解約金40,357
    元後之負債總額4,110,541元，堪認聲請人確有不能清償債
    務或有不能清償之虞之情事。從而，聲請人主張已不能清償
    債務，聲請本院准予清算，依所舉事證及本院調查結果，即
    無不合。
四、末按「法院開始清算程序之裁定，應載明其年、月、日、時
    ，並即時發生效力。」、「法院裁定開始更生或清算程序後
    ，得命司法事務官進行更生或清算程序，必要時得選任律師
    、會計師或其他適當之自然人或法人一人為監督人或管理人
    。」，消費者債務清理條例第83條第1項、第16條第1項分別
    定有明文。本件聲請人其目前收入及財產狀況，不能履行債
    務，未償之債務亦屬不能清償，有如上述。從而，聲請人聲
    請清算，洵屬有據，應予准許，爰命司法事務官進行本件清
    算程序。
五、依消費者債務清理條例第11條第1項、第83條第1項、第16條
    第1項，裁定如主文。
中　　華　　民　　國　　110 　年　　8 　　月　　12　　日
              　　        民事庭　法　官　李姝蒓
以上正本係照原本作成。
本裁定已於110年8月12日下午4時公告。
本裁定不得抗告。
中　　華　　民　　國　　110 　年　　8 　　月　　12　　日
  　                              書記官　郭南宏